臺灣桃園地方法院刑事判決　　　　　　 96年度訴緝字第160號
聲　請　人　臺灣桃園地方法院檢察署檢察官
受　刑　人　甲○○
指定辯護人　本院公設辯護人乙○○
上列被告因毒品危害防制條例案件，經檢察官提起公訴（95年度
毒偵字第2708號），被告於本院準備程序中就被訴事實為有罪之
陳述，經告知簡式審判程序之旨，並聽取當事人之意見後，經本
院合議庭裁定由受命法官獨任進行簡式審判程序，檢察官聲請改
依協商程序而為判決，本院判決如下：
    主      文
甲○○施用第一級毒品，累犯，處有期徒刑捌月。扣案之注射針
筒貳支，均沒收。
    事實及理由
一、犯罪事實：
    被告甲○○前於民國93年間因搶奪及毒品危害防制條例案件
    ，經本院分別以93年度訴字第771 號、93年度訴字第1250
    號刑事判決判處有期徒刑8 月、6 月確定，上開2 罪嗣經本
    院以94年度聲字第1 號刑事裁定，定應執行有期徒刑1 年，
    甫於94年3 月20日縮刑期滿執行完畢（於本案構成累犯）。
    又前因施用第一級毒品案件，經本院以91年度毒聲字第3413
    號裁定送觀察、勒戒，於92年3 月13日入勒戒處所執行，因
    認無繼續施用之傾向，於92年4 月10日觀察、勒戒執行完畢
    釋放出所，並由桃園地方法院檢察署檢察官以91年度毒偵字
    第2801號、第3112號及92年度毒偵字第687 號為不起訴處分
    確定。詎仍不知悔改，於上開觀察、勒戒執行完畢釋放後5
    年內，復基於施用第一級毒品海洛因之犯意，於95年5 月9
    日上午8 時許，在桃園縣桃園市某友人租屋處內，以將海洛
    因摻水置於注射針筒內施打之方式，施用第一級毒品海洛因
    1 次。嗣於95年5 月9 日下午5 時許，在桃園縣桃園市○○
    路311 號前為警查獲，並扣得甲○○所有供（但非專供）犯
    本件施用第一級毒品海洛因犯行所用之注射針筒2 支。案經
    桃園縣政府警察局桃園分局報告臺灣桃園地方法院檢察署檢
    察官偵查起訴。
二、證據：
（一）被告甲○○於本院審理中之自白。
（二）桃園縣政府警察局桃園分局扣押物品目錄表1 紙。
（三）被告甲○○所有供（但非專供）犯本件施用第一級毒品海
      洛因犯行所用之注射針筒2 支及其照片1 張。
（四）桃園縣政府警察局桃園分局毒品案件被採尿姓名編號對照
      表1 紙。
（五）臺灣檢驗科技股份有限公司濫用藥物尿液檢驗報告1 份。
（六）臺灣高等法院被告前案紀錄表1 份。
三、本件經檢察官與被告、辯護人於審判外達成協商之合意且被
    告已認罪，其合意內容為如主文所示。經查前述協商合意並
    無刑事訴訟法第455 條之4 第1 項所列情形之1 ，檢察官聲
    請改依協商程序而為判決，本院爰不經言詞辯論，於協商合
    意範圍內為協商判決。末按，中華民國九十六年罪犯減刑條
    例業於96年7 月16日施行，查本件被告前於96年4 月10日經
    本院發佈通緝，嗣於96年9 月14日亦即上開減刑條例施行後
    始緝獲，依中華民國九十六年罪犯減刑條例第5 條之規定，
    不得依本條例減刑，附此敘明。
四、扣案注射針筒2 支，為被告所有供（但非專供）犯本件施用
    第一級毒品海洛因犯行所用之物，業據被告供承在卷，爰依
    刑法第38條第1 項第2 款之規定宣告沒收。
五、臺灣桃園地方法院檢察署95年度毒偵字第5362號移送併辦意
    旨略以：被告甲○○於95年9 月22日或其前4 日內之某時，
    在不詳地點施用第一級毒品海洛因，因認被告涉犯施用第一
    級毒品罪嫌，而與本案經起訴之施用第一級毒品罪犯罪時間
    接近，所犯又係犯罪構成要件相同之罪，顯係基於概括反覆
    為之，與本案具有修正前刑法連續犯之關係，屬於裁判上一
    罪，為法律上同一案件，故應予併案審理。惟按刑法第56條
    連續犯之規定，於94年2 月2 日經修正公布予以刪除，自95
    年7 月1 日起施行，而連續犯在本質上原屬數罪，於連續犯
    之規定廢除後，對於先前實務上以連續犯予以處理之案件，
    應視具體個案，除對於合乎接續犯或包括的一罪之情形，認
    其構成單一之犯罪外，應認係數罪併罰（最高法院95年度台
    上字第4112號判決參照）。而關於上開判決所提及之「包括
    一罪」，雖未曾明文於刑法條文上出現，然依我國實務判決
    近年來均認為其範圍應係涵蓋「接續犯」及「集合犯」之二
    概念。而接續犯之定義，應指該項犯罪，係由行為人以單一
    行為接續進行，縱令在犯罪完畢以前，其各個舉動已與該罪
    之構成要件相符，但在行為人主觀上，各個舉動不過為其犯
    罪行為之一部分，且該數舉動於同時同地或密切接近之時地
    實施，侵害同一之法益，各行為之獨立性極為薄弱，依一般
    社會健全觀念，在時間差距上，難以強行分開，在刑法評價
    上，亦以視為數個舉動之接續進行，合為包括之一行為予以
    評價，較為合理，始論為包括一罪之接續犯（最高法院95
    年度台上字第1331號、95年度台上字第3190號判決參照），
    另就集合犯之觀念而言，若該犯罪行為態樣，本質上原具有
    反覆、延續實行之特徵，立法時既予特別歸類，定為犯罪構
    成要件之行為要素，則行為人基於該罪之犯意，在密切接近
    之一定時間及空間內複次實行之該特定構成要件行為，倘依
    社會通念，於客觀上認為符合一個反覆、延續性之行為觀念
    者，於刑法評價上，即應僅成立一罪，例如經營、從事業務
    、收集、販賣、製造、散布等具有職業性、營業性或收集性
    等具有重複特質之犯罪，均屬包括一罪之集合犯概念（最高
    法院95年度台上字第4536號、95年度台上字第4686號、95年
    度台上字第53 15 號判決參照）。本件移送併辦意旨所認被
    告之施用第一級毒品犯嫌，其犯罪時間為95年9 月22日或其
    前4 日內之某時，已在刑法修正施行後，依上開說明已無連
    續犯規定之適用，公訴人認具有連續犯裁判上一罪關係，容
    有誤會。又前開經論罪科刑之犯行時間為95年5 月9 日上午
    8 時許，與移送併辦意旨所認被告於95年9 月22日或其前4
    日內之某時施用第一級毒品海洛因之行為，該2 次施用毒品
    行為之時間已相隔4 個多月，非屬密接，行為人應係在各施
    用時點前或因毒癮發作、或因友人邀約而為施用毒品犯行，
    本係分別作成之行為，其個別之獨立性極強，於刑法評價上
    原難視為數個舉動之接續進行，與上開接續犯之定義即有出
    入；另被告所違反之毒品危害防制條例第10條第1 項施用第
    一級毒品罪，其構成要件性質上並不必然具有反覆、延續實
    行之特徵，而行為人施用毒品之行為型態，並不如經營特定
    業務般，必須於在密切接近之一定時間及空間內複次從事該
    特定構成要件行為，縱使施用毒品之行為時有所謂成癮性或
    慣常性之形成，然此應與該施用者自我行為控制犯罪慾念之
    能力強弱有關，並非施用毒品犯罪所獨有，僅屬程度之區別
    而已，與本罪之犯罪構成要件之本質無涉，尚非概念涵攝時
    應予考量之要素，是縱因毒品之施用易使行為人獲致愉悅快
    感而導致依賴性一再施用，然此現象係源於該行為人之因素
    所造成，並非施用行為本身使然，故此情形並無成立集合犯
    之餘地。至刪除刑法第56條規定之修正說明，雖有謂：「連
    續犯之規定廢除後，對於部分習慣犯，例如竊盜、吸毒等犯
    罪，是否會因適用數罪併罰而使刑罰過重產生不合理之現象
    一節，在實務運用上應可參考德、日等國之經驗，委由學說
    即實務以補充解釋之方式，發展接續犯之概念，對於合乎『
    接續犯』或『包括的一罪』之情形，認為構成單一之犯罪，
    以限縮數罪併罰之範圍，用以解決上述問題。」等語，似有
    意將如本案數次施用毒品之犯行涵括入「接續犯」或「包括
    的一罪」之範圍中。然查，該立法說明僅為解釋法律適用之
    參考材料之一，其既未列入法律文字，則並無具立法機關制
    定法律之拘束效力；再者，我國實務判決對於「接續犯」或
    「包括的一罪」之概念已有清楚定義，若非有不合時宜或顯
    難適用之特殊考量，尚難以補充解釋發展之方式過度擴張「
    接續犯」或「包括的一罪」之概念；又修正後之刑法第51條
    已對數罪併罰之定應執行刑方式有合理適當之規定，則如何
    會因數罪併罰而使刑罰過重產生不合理之現象，上開修正說
    明並未為進一步之解釋，然依上開規定所定數罪併罰之應執
    行刑，於實務適用上既未曾因而發生修正理由所謂使刑罰過
    重而不合理之情形，則是否有將原實務判決所界定「接續犯
    」或「包括的一罪」之概念予以擴充之必要，亦有疑義，縱
    若立法者憂心上開規定之適用將導致法官對於刑度之裁量權
    過於擴張，仍應自行以立法之方式予以規範並限制之，而非
    捨此不為，反循立法說明之方式冀求以法官於判決時自我設
    限之方式形成實務見解，如此本末倒置無非緣木求魚。本院
    基於以上考量，認為仍應以上開最高法院判決已確立之定義
    為標準認定本案犯罪事實，合先敘明。是本件被告施用第一
    級毒品海洛因之犯行，與移送意旨所認之施用第一級毒品海
    洛因之行為，其於新法施行後，於刑法評價上，並不符合係
    在密切接近之一定時空，持續實行之一個延續性之行為觀念
    ，而施用毒品之本質亦非具反覆性與延時性等特徵，是其上
    開二行為應屬犯意各別，行為互異，應分別論罪，合併處罰
    。綜上所述，上述移送併辦案之犯罪事實，與本案無連續犯
    之關係，非屬法律上同一案件之裁判上一罪，本院就此部分
    自無從併予審理，此移送併辦又非訴之性質，無從駁回，自
    應退回檢察官另行偵查。
六、應適用之法條：刑事訴訟法第273 條之1 第1 項、第455 條
    之2 第1 項、第455 條之4 第2 項、第455 條之8 、第454
    條第1 項，毒品危害防制條例第10條第1 項，修正後刑法第
    2 條第1 項、第11條前段，修正前刑法第38條第1 項第2 款
    、第47條。
七、本判決除有刑事訴訟法第455 條之4 第1 項第1 款、第2 款
    、第4 款、第6 款、第7 款所定情形之1 ，或違反同條第2
    項規定者外，不得上訴。
八、如有前述例外得上訴之情形，又不服本件判決，得自判決送
    達之日起10日內，向本院提出上訴書狀，上訴於第2 審法院
    。
中　　華　　民　　國　　96　　年　　11　　月　　20　　日
                  刑事第十一庭  法　官　林蕙芳
以上正本證明與原本無異。
如不服本判決，應於判決送達後10日內向本院提出上訴狀（應附
繕本），其未敘述上訴理由者，應於上訴期間屆滿後20日內補提
理由書狀於本院，上訴於臺灣高等法院。
  　　　　　　　　　　　　　　　書記官　李佩玲
中　　華　　民　　國　　96　　年　　11　　月　　26　　日
附錄論罪科刑依據之法條：
毒品危害防制條例第10條
施用第一級毒品者，處 6 月以上 5 年以下有期徒刑。
施用第二級毒品者，處 3 年以下有期徒刑。
